臺灣高等法院臺中分院刑事判決　　　94年度上更(一)字第87號
上　訴　人　丁○○
即　被　告
選任辯護人　陳振吉　律師
上列上訴人因毒品危害防制條例案件，不服臺灣彰化地方法院93
年度訴字第699號中華民國93年8月20日第一審判決（起訴案號：
臺灣彰化地方法院檢察署93年度偵字第3950號），提起上訴，經
判決後由最高法院發回更審，本院判決如下：
    主  文
原判決撤銷。
丁○○販賣第一級毒品，處有期徒刑玖年。販賣毒品所得之新台
幣伍佰元沒收，如全部或一部不能沒收時，以其財產抵償之。扣
案之諾基亞牌八二五０型行動電話壹具沒收。
  　事　實
一、丁○○向一名綽號叫「三信」之真實姓名、年籍不詳之成年
    男子購得數量不詳之第一級毒品海洛因後，除供其自己施用
    外（施用第一級毒品部分未經起訴），復意圖營利，以其所
    有之諾基亞牌八二五０型行動電話（內裝置0000000
    000門號ＳＩＭ卡）為聯絡工具，於民國（下同）九十三
    年四月四日中午十二時三十八分許，當丙○○以00000
    00000號行動電話表明要向其購買價值新台幣（下同）
    五百元之海洛因時，二人即相約在彰化縣員林鎮員林客運總
    站旁之員林寺交易，嗣於同日下午十三時四分許，丁○○即
    在上址以五百元之價格，販賣第一級毒品海洛因一小包予丙
    ○○，為警依通訊監察得知上情。嗣警方於九十三年五月十
    八日持搜索票在其彰化縣員林鎮○○路○段四九九號居住處
    搜索時，並扣得上開供其聯絡販毒所用之行動電話手機一具
    及另外亦為其所有之空塑膠袋一大包（內含小空塑膠袋七十
    五個）、白粉一包、注射針筒一支、塑膠勺一支、分裝袋二
    只等物（業經原審法院於另案九十三年度訴字第六一三號刑
    事判決判中宣告沒收銷燬在案）。
二、案經彰化縣警察局員林分局報請臺灣彰化地方法院檢察署檢
    察官偵查起訴。
    理　由
一、訊據上訴人即被告（下稱被告）丁○○對於上開向綽號叫「
    三信」之人購買海洛因及證人丙○○於九十三年四月四日中
    午十二時三十八分許，曾以0000000000號行動電
    話與其所有之上開0000000000諾基亞牌行動電話
    聯絡，表明要向其購買價值五百元之海洛因後，二人即相約
    在彰化縣員林鎮員林客運總站旁之員林寺交易，嗣被告於同
    日下午十三時四分許即依約在該處交付一小包白粉予丙○○
    等事實均供認不諱（見本院更一卷第一一四頁至第一一五頁
    ），惟矢口否認有販賣第一級毒品之犯行，辯稱：伊購買海
    洛因係要供伊自己施用，並非要供販賣之用。至伊於上開時
    間所交予丙○○之白粉，並非海洛因，且係無償給付，因伊
    並未向他收錢，海洛因又那麼貴，伊不可能交付真的海洛因
    給他。另伊於警詢時之自白係遭刑求所取得，不具自白任意
    性，並無證據能力。又證人丙○○於警詢時所為之陳述係傳
    聞證據，亦無證據能力云云。經查：
（一）上開被告販賣價值五百元之海洛因予丙○○之事實，業據
      被告於警詢時自白稱：「（問：你是否販賣海洛因毒品給
      丙○○？）我曾經販賣一次海洛因毒品給丙○○。」、「
      （問：是於何時？在何處交易？當時交易多少？）於九十
      三年四月四日（清明節）當天，地點是在員林鎮員林客運
      總站旁，員林寺前交易的。我當時販賣五百元海洛因給丙
      ○○（量約可裝一支香菸吸食）。」、「（問：警方提供
      一張電信監察譯文表供你當面觀看之內容，是否為你與丙
      ○○對話內容？對話內容內『女的』代表何意？）是我與
      丙○○對話的，『女的』是指海洛因。」、「（問：丙○
      ○向你購買幾次海洛因？你有無販賣毒品給其他人？）丙
      ○○向我購買一次海洛因，我沒有販賣給其他人。」各等
      語（見警卷第五頁），及於偵查時自白稱：「警局所移送
      之犯罪事實（即上開販賣海洛因之事實）屬實。我只賣這
      一次，我賣給他（指丙○○）五百元，大約是可以摻在一
      支香菸的量」等語（見偵查卷第五頁），核與證人丙○○
      於警詢時證稱：「我曾於今九十三年四月四日十三時許，
      在員林鎮員林客運總站前員林寺向我亡故哥哥祭拜後，打
      電話向被告丁○○購買第一級毒品海洛因五百元，並在該
      員林寺前完成交易。」等語相符（見偵查卷第一七頁），
      並有被告與證人丙○○等二人間之電訊監察譯文紀錄、0
      000000000號與0000000000號行動電
      話門號通訊記錄等各一份附卷可稽（見警卷第一七頁、第
      二０頁至第二一頁）。且被告及證人丙○○於本院審理時
      亦供承其二人上開電話對話中所稱之「我要拿女的五百元
      」，即指丙○○要向被告購買海洛因五百元之意（見本院
      卷第一０八頁至第一０九頁、第一一三頁），此外復有扣
      案之上開被告當時用以聯絡丙○○所使用之行動電話一具
      足稽。足見被告上開自白與事實相符，堪足採信。
（二）至被告雖自原審審理時起即翻異前供，改稱其於警詢及偵
      查時係遭承辦警員以灌水、電擊之方式刑求及以警方會將
      其借提出去等語威脅，其始為不實之自白，是其警詢及偵
      查時所為之自白均無證據能力云云。然原審諭其提出被刑
      求之相關證據資料以供查證時，其均無法提供，甚而陳稱
      當時並未受傷，參以被告當天被送往台灣彰化看守所羈押
      時，於其內外傷紀錄表之「有病或內傷紀錄（自述）」欄
      中亦經載明「無」，有台灣彰化少年觀護所附設勒戒處所
      受觀察勒戒人內外傷記錄表影本一份附卷可按（見原審卷
      第七二頁），及被告於原審審理中指稱其係被員警灌水、
      電擊云云，於檢察官向原審法院聲請羈押應訊時，卻供稱
      員警係「嚇唬」伊，並未提及刑求等情，是被告此部分所
      辯是否屬實，已屬可疑；況證人即承辦本案之警員乙○○
      、甲○○等二人於原審調查中除堅決否認有對被告刑求、
      脅迫之情形外，並一致證稱其等調查、偵訊被告之過程中
      ，被告之家人或朋友幾乎都有在場陪同，其等無從對被告
      刑求等語，被告亦不諱言其於被警查獲當日，除中午十二
      時到十二時三十分許該段時間外，其家人或朋友確有在場
      陪同其應訊無訛，被告於原審雖指稱其係在當日中午十二
      時十分到十二時三十分間被刑求（見原審九十三年六月二
      十五日筆錄），然其於原審初訊時，卻指稱其係於當日上
      午十一時許被帶往警局刑求（見原審九十三年六月九日筆
      錄），其前後所指述被刑求之時間亦有出入。復查警方早
      在同年四月四日即從電話監聽中查知被告於當日販賣海洛
      因五百元予丙○○之情事（有上開被告與證人丙○○間之
      電訊監察譯文紀錄、0000000000號與0000
      000000號行動電話門號通訊記錄等足按），且於查
      獲當日並從被告之居所扣得上開行動電話一具，衡情警方
      亦無再對被告刑求逼供之必要。是被告辯稱其自白係遭警
      刑求、脅迫云云，顯係事後圖卸之詞，並不足取。本件既
      無證據足認被告之上開自白係出於違法取得者，經核復與
      事實相符，自有證據能力，被告辯稱其上開自白並無證據
      能力云云，核無可採。又被告於原審已陳稱其被刑求時並
      未錄音或錄影（見原審卷第一五頁），是本院並無勘驗警
      詢或偵查時之錄音或錄影帶之必要，併此說明。
（三）證人丙○○於原審審理中，就九十三年四月四日當天，伊
      確曾在電話中對被告說欲向被告購買五百元之海洛因，嗣
      被告亦經依約將海洛因交給伊等情，業據證人丙○○到庭
      結證在卷（見原審卷第九七頁反面至第九八頁），該證人
      雖亦翻異部分前供，改稱被告是將海洛因送給伊，未向伊
      收取五百元，伊在警詢時供承向被告購買五百元之海洛因
      ，係因當時警察告訴伊謂被告已認罪，伊始循警察之誤導
      ，始為不實之證述等語。另其於本院審理時復到庭結證稱
      ：「我在彰化地院所說的較實在，九十三年四月四日當天
      我在電話中與被告聯絡，說要向他拿『查某』（即女人）
      五百元，是要跟他拿的，後來並未拿五百元給被告，被告
      所交給我的東西只是一個白色東西，數量只有一點點，我
      不知道那個東西的重量，我跟被告說『查某五百元』，被
      告應該聽得懂（指海洛因五百元），因為有在吃東西的人
      都應該知道」等語。但查被告於警詢及偵查中，已一再自
      白販賣價值五百元之海洛因予丙○○屬實，且承辦員警當
      時亦已監聽到其二人進行海洛因交易之情形，縱然承辦警
      員於訊問證人丙○○時，曾對丙○○表示被告業已坦承販
      賣毒品之犯行，亦係對證人丙○○告以實情，並無欺騙之
      可言，再參以警卷所附電話監聽譯文中被告與證人丙○○
      間之對話內容以觀，益見彼二人確有於上揭時地完成五百
      元之海洛因交易無訛。另查海洛因係違禁物，嚴禁非法販
      賣、持有，物稀價昂，取得不易，一般吸毒之人當不致無
      故免費送人吸食，況被告自承其已深染毒癮，每日平均須
      施用海洛因二次，平均每天均會購買海洛因一次，每次約
      買五百元，但因其並無經濟來源，故平日均係向家人伸手
      要錢買毒品，其經濟困窘，證人丙○○亦稱此為其所知，
      謂被告猶免費提供海洛因予證人丙○○施用，誠屬悖理違
      情之至，是證人丙○○於原審及本院審理時改稱被告係免
      費提供海洛因予伊云云，顯係事後迴護被告之詞，不足憑
      採。又被告於案發當天所交予證人陳建之海洛因雖未扣案
      ，且承辦警員亦疏未對證人丙○○採尿送鑑定，嗣丙○○
      於九十三年四月五日因竊盜案被移送台灣彰化少年觀護所
      收容時，該所亦未對丙○○採尿（有台灣彰化少年觀護所
      九十四年七月四日彰觀所衛字第0940000109號函一份足按
      ），以致本院無從查證該海洛因是否確係第一級毒品海洛
      因。但查被告於警詢及偵查中已一再自白其所販賣予證人
      丙○○之物確係海洛因，證人丙○○於警詢時亦陳稱其係
      以五百元之價格向被告購買海洛因，復觀其二人上開電話
      監聽譯文中之對話，可知其二人所交易之標的物為「女的
      」；而「女的」即係海洛因，亦據其二人分別陳明在卷（
      見本院卷第一０八頁、第一一三頁），況被告及證人丙○
      ○等二人自警詢以迄本院前審審理終結為止，均不爭執其
      二人交易之標的物為海洛因，足見被告所販賣予證人丙○
      ○之物，應係第一級海洛因無疑。至被告於九十三年五月
      十八日在其居住處為警查獲之物，雖經法務部調查局鑑定
      結果無毒品成分（見原審卷第五二頁），惟與被告上開販
      賣海洛因之時間（九十三年四月四日），已相隔約一個半
      月之久，難認兩者具有關聯性，參以被告於本院審理時亦
      陳稱其不清楚其於九十三年五月十八日被查獲之物與其於
      同年四月四日交給證人丙○○之物是否同樣之物（見本院
      卷一一五頁）等情以觀，益見本件並不能以被告於九十三
      年五月十八日在其居住處為警查獲之物並無毒品成分，即
      推定被告於九十三年四月四日所販賣予證人丙○○之白粉
      亦非第一級毒品海洛因。是被告此部分所辯，亦不足取。
（四）又被告以外之人於司法警察調查中所為之陳述，與審判中
      不符時，其先前之陳述具有較可信之特別情況，且為證明
      犯罪事實存否所必要者，得為證據，刑事訴訟法第一百五
      十九條之二定有明文。查本件證人丙○○上開於警詢時所
      為之陳述，與其於原審、本院審理中所為之陳述，雖有不
      符，惟其於警詢時所為之陳述，與被告在警詢、偵查時所
      為之陳述，及上開電話監聽譯文之內容均相符，顯具有較
      可信之特別情形，且其上開警詢內容為證明本件被告犯罪
      事實之存否所必要之證據，依刑事訴訟法第一百五十九條
      之二之規定，自亦具有證據能力，得為判斷本件犯罪事實
      之證據，被告辯稱證人丙○○於警詢時所為之上開陳述，
      並無證據能力，亦不足取，併此敘明。
（五）復查，我國查緝毒品海洛因之施用或販賣一向執法甚嚴，
      對於販賣海洛因者尤科以重度刑責，又販賣海洛因既係違
      法行為，當非可公然為之，亦無公定價格，且容易分裝並
      增減份量，而每次買賣之價量，可能隨時依雙方關係深淺
      、資力、需求量及對行情之認知、來源是否充裕、查緝是
      否嚴謹、購買者被查獲時供述購買對象之可能風險之評估
      等情形，而異其標準，非可一概而論；販賣之利得，除被
      告坦承犯行或價量俱臻明確外，委難察得實情，販賣之人
      從價差或量差中牟利之方式雖異，其意圖營利之販賣行為
      則同一。是以因海洛因量微價高，販賣者率有暴利可圖，
      苟非意圖販賣營利，一般人焉有可能甘冒重度刑責而販賣
      海洛因。本件雖因未能查知販入毒品海洛因之成本，致無
      法查得被告販賣之確實利潤為何，惟依前述之推論，苟無
      相當利潤可圖，豈有甘冒重典將價值不貲之毒品海洛因逕
      依原價格轉售或無償轉讓之理？益證被告主觀上具有營利
      之意圖甚明。
（六）綜上所述，足證被告上開所辯顯係飾卸之詞，不足採信，
      是罪證明確，其犯行堪以認定。又證人乙○○、甲○○等
      二人雖經本院合法傳喚而無正當理由不到庭，惟其二人已
      於原審到庭陳述明確，已如前述，核無再傳訊之必要，併
      此敘明。
二、核被告所為，係犯毒品危害防制條例第四條第一項之販賣第
    一級毒品罪。其販賣毒品前之持有第一級毒品行為，已為販
    賣之高度行為所吸收，不另論罪。又被告僅販賣一次、數量
    些微，且所得僅五百元，可圖得之利益更是有限，而販賣第
    一級毒品罪之法定刑為死刑或無期徒刑，情輕法重，其犯罪
    情狀在客觀上非無可憫恕之處，本院認如處法定低度刑期，
    猶嫌過重，爰依刑法第五十九條之規定酌減其刑。原審予以
    論罪科刑，固非無見，惟查（一）販賣毒品罪以行為人主觀
    上具有營利之意圖為要件，苟行為人主觀上並無營利之意圖
    ，即難以販賣毒品罪相繩。本件原判決疏未於事實欄認定被
    告具有營利之意圖，亦未於理由欄內說明認定被告主觀上具
    有營利意圖所憑之依據，已有未合。（二）被告於九十三年
    五月十八日在其住處為警查獲之一包白粉，並非海洛因，已
    如前述，原判決認係海洛因，亦有可議。被告上訴意旨以其
    係無償轉讓及所交付予丙○○之白粉並非海洛因為由，執以
    指摘原判決不當，雖無理由，但原判決既有上述可議之處，
    應由本院將原判決予以撤銷改判。爰審酌被告犯罪之動機、
    目的、方法、手段、所得之利益些微，及其自少年時起，即
    有多次之非行紀錄，甚至因違反懲治盜匪案件被判處有期徒
    刑三年六月確定，現仍在假釋中（有台灣高等法院被告前案
    紀錄表足按），猶不知悔改，復再犯本件之罪及其犯後態度
    等一切情狀，量處被告如主文第二項所示之刑，以示懲儆。
    至被告販賣第一級毒品海洛因所得之五百元，應依毒品危害
    防制條例第十九條第一項之規定宣告沒收之，如全部或一部
    不能沒收時，應以其財產抵償之。又扣案之上開行動電話，
    係被告所有供此件販賣海洛因予丙○○之聯絡之工具，業據
    被告陳明在卷，並依刑法第三十八條第一項第二款之規定宣
    告沒收。另扣案之上開空塑膠袋一包（內含小塑膠袋七十五
    個）、白粉一包、分裝袋二個、注射針筒一支及塑膠勺子一
    支等物，因不能證明係供被告犯本罪所用，且各該物品業已
    為原審法院於另案九十三年度訴字第六一三號被告所涉施用
    毒品之判決中依法宣告沒收銷燬之，故此部分不予宣告沒收
    ，附此說明。
三、據上論斷，應依刑事訴訟法第三百六十九條第一項前段、第
    三百六十四條、第二百九十九條第一項前段、毒品危害防制
    條例第四條第一項、第十九條第一項，刑法第十一條前段、
    第五十九條、第三十八條第一項第二款，判決如主文。
本案經檢察官戊○○到庭執行職務。
中　　華　　民　　國　　94　　年　　8　　月　23       日
            刑事第八庭  審判長法  官  羅  得  村
                              法  官  陳  毓  秀
                              法  官  劉  榮  服
上列正本證明與原本無異。
如不服本判決應於收受送達後十日內向本院提出上訴書狀，其未
敘述上訴之理由者並得於提起上訴後十日內向本院補提理由書（
均須按他造當事人之人數附繕本）。）。
                              書記官  周  巧  屏
中　　華　　民　　國　　94　　年　　8　　月　　24     日
附錄論罪條文：
毒品危害防制條例第四條第一項：
製造、運輸、販賣第一級毒品者，處死刑或無期徒刑；處無期徒
刑者，得併科新臺幣一千萬元以下罰金。
                                                      Ａ
